臺灣高等法院刑事判決
110年度上易字第1457號
上  訴  人  臺灣基隆地方檢察署檢察官
被      告  林宏德



上列上訴人因被告違反毒品危害防制條例案件，不服臺灣基隆地
方法院110年度易字第82號，中華民國110年3月18日第一審判決
（聲請簡易判決處刑案號：臺灣基隆地方檢察署109年度毒偵字
第1213號、第1390號），提起上訴，本院判決如下：
    主  文
上訴駁回。 
    理  由
一、聲請簡易判決處刑書略以：被告甲○○基於施用第二級毒品之
    犯意，分別㈠於民國109年7月28日13時45分許為警採尿回溯
    前96小時內之某時，在不詳地點，以不詳之方式，施用甲基
    安非他命1次。㈡於109年8月3日16時許為警採尿回溯前96小
    時內之某時，在不詳地點，以不詳之方式，施用甲基安非他
    命1次。因認被告涉犯毒品危害防制條例第10條第2項之施用
    第二級毒品罪嫌等語。
二、檢察官上訴意旨略以：「附命緩起訴處分」確定後，倘該戒
    癮治療尚未完成，而被告於3年內再犯施用毒品者，因其事
    實上已接受等同「觀察、勒戒」處遇，顯見再犯率甚高，自
    得依毒品危害防制條例第23條第2項規定之相同法理，逕行
    提起公訴，再無重為聲請觀察、勒戒之必要。被告前因施用
    第二級毒品案件，經臺灣基隆地方檢察署檢察官以107年度
    毒偵字第175號為附命戒癮治療之緩起訴處分確定，其於3年
    內再犯本案施用第二級毒品罪，即無再經觀察、勒戒或強制
    戒治之必要，應依法訴追。原審認事用法未洽，逕為不受理
    判決，應撤銷更為適法判決等語。
三、按起訴之程序違背規定者，應諭知不受理之判決，並得不經
    言詞辯論為之，刑事訴訟法第303條第1款、第307條定有明
    文。又按犯毒品危害防制條例第10條之罪者，檢察官應聲請
    法院裁定，或少年法院（地方法院少年法庭）應先裁定，令
    被告或少年入勒戒處所觀察、勒戒，其期間不得逾2月；依
    前項規定為觀察、勒戒或強制戒治執行完畢釋放後，3年後
    再犯第10條之罪者，適用前2項之規定，毒品危害防制條例
    第20條第1項、第3項定有明文。而上開毒品危害防制條例第
    20條第3項所謂「3年後再犯」，只要本次再犯（不論修正施
    行前、後）距最近1次觀察、勒戒或強制戒治執行完畢釋放
    ，已逾3年者，即該當之，不因其間有無犯第10條之罪經起
    訴、判刑或執行而受影響（最高法院刑事大法庭109年度台
    上大字第3826號裁定意旨參照）。
四、次按毒品條例第24條第1項、第2項規定於修正後，檢察官可
    依刑事訴訟法第253條之2第1項第4款至第6款或第8款規定，
    為多元之附條件緩起訴處分，不限於「附命緩起訴」，以使
    毒品施用者獲得有利於戒除毒癮之適當處遇，且該附條件緩
    起訴經撤銷後，檢察官應繼續偵查或起訴，其立法理由並說
    明：「緩起訴處分是利用機構外之處遇，協助施用毒品者戒
    除毒癮，為達成戒除毒癮之目的，於撤銷緩起訴處分後，宜
    由檢察官依法繼續偵查或起訴，亦即仍有現行條文第20條觀
    察、勒戒及強制戒治制度之適用，俾利以機構內之處遇方式
    協助其戒除毒癮，亦得為不同條件或期限之緩起訴處分」等
    語，與修正前所定之「依法追訴」不同，則新法規定之附條
    件緩起訴處分與曾受「觀察、勒戒或強制戒治」之處遇，無
    法等同視之。故無論緩起訴所附之戒癮治療是否完成，皆不
    等同曾受觀察、勒戒或強制戒治，此為最高法院最新之統一
    見解（最高法院110年度台上字第2096號判決意旨參照）。
五、經查：被告前因施用毒品案件，經臺灣臺北地方法院101年
    度毒聲字第437號裁定送觀察、勒戒後，認無繼續施用毒品
    之傾向，於102年4月18日釋放出所，並經臺灣臺北地方檢察
    署檢察官以102年度毒偵字第269號、102年度毒偵緝字第54
    號為不起訴處分確定；又於107年間因施用毒品案件，經臺
    灣基隆地方檢察署檢察官以107年度毒偵字第175號為緩起訴
    處分，惟因其履行未完成，經該署檢察官撤銷緩起訴處分，
    有本院被告前案紀錄表在卷可憑。被告於所受之緩起訴處分
    既經撤銷，應回復為未經緩起訴處分前之狀態，即不得認其
    事實上已接受等同「觀察、勒戒或強制戒治」執行完畢之處
    遇。是其本案施用毒品犯行，距離被告最近1次送觀察、勒
    戒執行完畢釋放之時間（即102年4月18日），已逾3年，依
    毒品危害防制條例第20條第3項規定，應經法院裁定送觀察
    、勒戒，是原審法院依刑事訴訟法第303條第1款、第307條
    規定逕為公訴不受理之判決，核無違誤。檢察官執前詞指摘
    原判決不當云云，為無理由，爰不經言詞辯論，逕行駁回其
    上訴。另檢察官上訴理由所引用之最高法院決議或判決，均
    係最高法院在毒品危害防制條例於109年7月15日修正施行前
    之見解，上開見解在毒品危害防制條例修正後，自無從繼續
    援引適用，附此敘明。
據上論斷，應依刑事訴訟法第368條、第372條，判決如主文。　
中　　華　　民　　國　　110 　年　　8 　　月　　27　　日
                      刑事第二庭審判長法　官 遲中慧
                                      法　官 邱筱涵
                                      法　官 李世華
以上正本證明與原本無異。
不得上訴。
                                      書記官 莊佳鈴
中　　華　　民　　國　　110 　年　　8 　　月　　27　　日